【裁判字號】    99,交聲,1244
【裁判日期】    991230
【裁判案由】    違反道路交通管理處罰條例聲明異議
【裁判全文】
臺灣士林地方法院交通事件裁定        99年度交聲字第1244號
原處分機關  臺北市交通事件裁決所
異  議  人  楚星原（原名馬星原）
即受處分人
                      之2
上列受處分人因違反道路交通管理處罰條例案件，對於臺北市交
通事件裁決所於民國99年11月22日所為之處分（原處分：北市裁
罰字第裁22-AEY399428號）聲明異議，本院裁定如下：
    主  文
原處分撤銷。
楚星原汽車駕駛人，駕駛執照業經註銷仍駕駛機器腳踏車，處罰
鍰新臺幣陸仟元，註銷之駕駛執照扣繳之。
    理  由
ㄧ、按汽車駕駛人，駕駛執照業經吊銷、註銷仍駕駛機器腳踏車
    者，處新臺幣（下同）6,000 元以上12,000元以下罰鍰，並
    當場禁止其駕駛及扣繳其駕駛執照，道路交通管理處罰條例
    第21條第1 項第4 款及第4 項定有明文。
二、原處分意旨略以：異議人即受處分人楚星原騎乘車牌號碼CS
    C-111 號普通重型機車，於民國99年8 月20日22時20分許，
    行經臺北市○○區○○路33巷15號週邊，因駕駛執照業經註
    銷後仍駕駛機器腳踏車之違規，經警以其「駕駛執照業經註
    銷仍駕駛機器腳踏車」之違規當場舉發，經原處分機關調查
    後認舉發違規事實明確，爰依道路交通管理處罰條例第21條
    第1 項第5 款、同條第4 項及違反道路交通管理事件統一裁
    罰基準表等規定，裁處受處分人9,000 元罰鍰，並扣繳其普
    通重型機車駕駛執照。
三、聲明異議意旨略以：受處分人曾於94年間行經市○○道，因
    未依規定二段式左轉而被開了ㄧ張罰單，受處分人亦於期限
    內至繳費處繳納罰款；而在今年（99年）9 月初騎車行經東
    湖地區，進行例行臨檢時，被告知駕照已被註銷，因而又被
    開立一張無照駕駛，原因是因為受處分人於94年之罰單未繳
    致駕駛執照被註銷，惟這幾年來，受處分人之行車紀錄良好
    ，只被開過ㄧ次罰單，且已繳清，卻又被開無照駕駛，實令
    人不服。又受處分人至臺北市交通事件裁決所申訴時，櫃檯
    人員並無告知其要連同無照駕駛的罰單一同申訴，導致被裁
    罰最高額罰鍰，而原本94年違規左轉的罰單申訴也被退回。
    另裁決所雖附上管理大廈的簽收，並不表示本人有收到該張
    罰單未繳通知，且前次違規距今已5 年之久，如今要受處分
    人提出已繳納罰鍰之單據似乎強人所難，一般民眾有誰會保
    留繳費單據長達5 年之久等語。
四、經查：
  (一)本件受處分人楚星原有於99年8 月20日22時20分許，駕駛車
    牌號碼CSC-111 號普通重型機車，行經臺北市○○區○○路
    33巷15號週邊，為警舉發其有「駕駛執照業經註銷仍駕駛機
    器腳踏車」之違規情事，除為受處分人於聲明異議狀所不爭
    執外，並有臺北市政府警察局北市警交字第AEY399428 號舉
    發違反道路交通管理事件通知單可稽（見本院卷第6 頁），
    先予敘明。
  (二)再查，受處分人前曾於94年12月2 日凌晨0 時35分許，行經
    臺北市市○○道及康寧路口處，因機車未依二段式左轉之違
    規，為警當場舉發，掣開北市警交字第AEU010045 號舉發違
    反道路交通管理事件通知單並經受處分人親自簽名收受在案
    。嗣受處分人因未依規定繳納罰鍰，再由原處分機關即臺北
    市交通事件裁決所於95年3 月7 日開立北市裁催字第裁22-A
    EU010045號裁決書，命其應於95年4 月6 日前繳納1,800 元
    之罰鍰，逾期不繳納者，則自95年4 月7 日起易處吊扣駕駛
    執照2 個月，並限於95年4 月21日前繳送駕駛執照，逾期不
    繳送者，則自95年4 月22日起易處吊銷，並逕行註銷駕駛執
    照，該裁決書並於95年3 月21日交由郵政機關送達至受處分
    人當時位於「臺北市內湖區○○○路○ 段280 巷100 號12樓
    」戶籍址之住所後，因未獲會晤應受送達人本人，將郵件交
    與有辦事能力之受雇人，以為送達，此有原處分機關之送達
    證書影本、受處分人戶籍謄本（戶籍謄本記事欄記載受處分
    人原住臺北市內湖區○○○路○ 段280 巷100 號12樓，96年
    8 月13日遷入現址戶籍址）附卷可憑（見本院卷第13、24頁
    ），是堪認本件裁決書業符合行政程序法第73條第1 項規定
    合法送達。受處分人辯稱雖然有附上管理大廈的簽收單據，
    但並不表示本人有收到該張罰單未繳通知云云，尚非可採。
  (三)受處分人雖以其已繳清罰款等語為辯，並分別於陳述書中陳
    稱其已繳清前次違規罰鍰1,800 元，另於本件聲明異議狀中
    稱「本人也於期限內至繳費處繳納罰款」等語。然依受處分
    人94年12月2 日違規當時之違反道路交通管理事件統一裁罰
    基準表規定，違反道路交通管理處罰條例第48條第1 項第2
    款「不依標誌、標線、號誌指示」之違規，於期限內應繳納
    罰鍰為600 元、逾越應到案期限30日內應繳納罰鍰為1,000
    元、逾越應到案期限30日以上60日內應繳納罰鍰為1,400 元
    、逾越應到案期限60日以上應繳納罰鍰為1,800 元，有臺北
    市交通事件裁決所99年12月22日北市裁申字第09943782600
    號函在卷可稽（見本院卷第22頁）。則受處分人所稱於期限
    內繳清罰鍰金額1,800 元，已與前開規定不合（於期限內應
    繳納罰鍰金額應為600 元）。況車牌號碼CSC-111 號普通重
    型機車，自94年12月2 日起迄今曾有多次違規情事，有違規
    查詢報表1 紙可佐（見本院卷第11頁），從而，受處分人是
    否誤記為已繳納之他次違規罰鍰，亦非無可能，故受處分人
    所辯其已繳清罰款ㄧ節，亦有疑義。
  (四)再者，違規事件之繳款除可採網際網路、語音轉帳、經委託
    代收之機購繳款外，尚可至裁決所裁罰櫃檯（含裁決所派駐
    臺北市監理處裁罰櫃檯）繳款、即時連線銷案之超商（統一
    、萊爾富、全家）多媒體機列單繳款及台北富邦銀行繳款，
    經上開方式繳款後，將會由電腦連線註記結案，惟依公路監
    理資訊系統違規查詢報表，並無受處分人94年12月2 日該次
    違規事件繳款紀錄，亦有前開臺北市交通事件裁決所99年12
    月22日函及證號Ｚ000000000號之違規查詢報表附卷可參（見
    本院卷第22頁至反面、第12頁），是以受處分人所辯其已繳
    清前次違規罰款等語，尚非可採。故受處分人有於汽車駕駛
    執照經註銷後，復騎乘普通重型機車之行為，違反道路交通
    管理處罰條例第21條第1 項第4 款「駕駛執照業經吊銷、註
    銷仍駕駛小型車」之規定，已甚明確。
  (五)末查，依道路交通管理處罰條例第9 條第1 項規定：「本條
    例所定罰鍰之處罰，受處罰人接獲違反道路交通管理事件通
    知單後，於15日內得不經裁決，逕依第92條第3 項之罰鍰基
    準規定，向指定之處所繳納結案；不服舉發事實者，應於15
    日內，向處罰機關陳述意見；其不依通知所定期限前往指定
    處所聽候裁決，且未依規定期限繳納罰鍰結案或向處罰機關
    陳述意見者，處罰機關得逕行裁決之」。另違反道路交通管
    理事件統一裁罰基準表及處理細則則規定：「汽車駕駛人，
    駕駛執照業經註銷仍駕駛機器腳踏車，於期限內繳納或到案
    聽候裁決者，處罰鍰6,000 元，逾越應到案期限30日內，繳
    納罰鍰或到案聽候裁決者，處罰鍰6,600 元，逾越應到案期
    限30日以上60日以內，繳納罰鍰或到案聽候裁決者，處罰鍰
    7,800 元，逾越應到案期限60日以上繳納罰鍰或逕行裁決處
    罰者，處罰鍰9,000 元」。查本件受處分人於應到案日期（
    即99年9 月4 日）前之同年8 月27日向臺北市交通事件裁決
    所陳述意見，有交通違規案件陳述書在卷可佐（見本院卷第
    14頁），受處分人雖僅填寫違規單號碼「AEU010045 」號之
    前案違規單號，惟其陳述內容係對於本次「汽車駕駛人，駕
    駛執照業經註銷仍駕駛機器腳踏車」違規所為之陳述，堪認
    受處分人對於本件經舉發違規之事實亦有不服併予申訴之意
    ，原處分機關不察，逕以其就本次違規逾越應到案期限60日
    以上逕行裁決，裁處9,000 元部分，實有未洽。
五、綜上所述，受處分人於駕駛執照業經註銷後仍騎乘機器腳踏
    車之違規事實，堪以認定。又受處分人已於應到案期限（即
    99年9 月4 日）前之99年8 月27日到案陳述意見，原處分機
    關不察，逕以其逾越應到案期限60日以上規定，據以裁罰最
    高額，顯有違誤。是本件受處分人聲明異議雖無理由，惟原
    處分既有上述不當之處，自應由本院將原處分撤銷，以受處
    分人有違反同條例第21條第1 項第4 款汽車駕駛人，駕駛執
    照業經吊銷、註銷仍駕駛小型車或機器腳踏車之違規行為，
    依據違反道路交通管理事件統一裁罰基準表規定應到案期限
    內到案之標準，另裁定如主文第2 項所示，以資適法。
據上論斷，應依道路交通事件處理辦法第19條前段，裁定如主文
。
中    華    民    國    99    年    12    月    30    日
                  交通法庭法  官  黎惠萍
以上正本證明與原本無異。
如不服本裁定，應於送達後5日內，向本院提出抗告狀。
                          書記官  林志忠
中    華    民    國    99    年    12    月    30    日

司法院資訊處製作；財團法人民間司法改革基金會備份。
